【裁判字號】    95,訴,244
【裁判日期】    950913
【裁判案由】    常業竊盜
【裁判全文】
臺灣高雄地方法院刑事判決               95年度訴字第244號
公  訴  人  臺灣高雄地方法院檢察署檢察官
被      告  申○○
                      號
選任辯護人  王叡齡律師
            陳建誌律師
上列被告因常業竊盜案件，經檢察官提起公訴（94年度偵字第
20391 號），本院判決如下：
    主  文
申○○以犯竊盜罪為常業，有期徒刑壹年捌月。緩刑肆年。扣案
如附表1 所示之物沒收。申○○應向國庫支付新臺幣陸萬元，並
向指定之公益團體、地方自治團體或社區提供捌拾小時之義務勞
務。緩刑期內付保護管束。
    事  實
一、申○○因平日無業，為應付日常生活所需，竟基於意圖為自
    己不法所有之常業竊盜犯意，自民國94年8 月下旬起至同年
    9 月6 日9 時40分許，在高雄縣林園鄉潭頭村駱駝山公墓，
    以其所有如附表1 所示之物品，架設捕鳥網後，以彈弓及鉛
    彈朝鴿群擊發，驚嚇鳥群，使鳥群撞網之方式，竊得包含如
    附表2 所示之被害人所有之賽鴿，再以每隻新台幣（下同）
    1,100 元之代價，售予姓名年籍不詳綽號「阿典」之成年男
    子。嗣為警於同年9 月6 日9 時40分許，在上開地點查獲，
    並扣得如附表1 所示之物品及如附表2 所示之賽鴿31隻，而
    查悉上情。
二、案經高雄縣政府警察局林園分局報請臺灣高雄地方法院檢察
    署檢察官偵查起訴。
    理  由
一、本件被告申○○所犯係死刑、無期徒刑、最輕本刑為3 年以
    上有期徒刑以外之罪，其於準備程序中就被訴事實為有罪之
    陳述，經法官告知簡式審判程序之旨，並聽取公訴人及被告
    之意見後，經本院合議庭裁定由受命法官獨任進行簡式審判
    程序，合先敘明。
二、上揭事實，業據被告申○○於本院審理時坦承不諱，核與證
    人即被害人己○○、辛○○、蔡曜川、丁○○、未○○、壬
    ○○、寅○○、戌○○、戊○○、子○○、卯○○、辰○○
    、亥○○、酉○○、癸○○、天○○、丑○○、乙○○、庚
    ○○、巳○○、丙○○、午○○、林瑛琦、華延平、陳天成
    及張有鵬於警詢證述之情節，相互符合，並有其等所出具之
    贓物認領保管單26紙在卷可稽，復有如附表1 所示之物品及
    如附表2 所示之鴿子31隻扣案可佐。足見被告之自白與事實
    相符，自得為認定犯罪之依據。是以，本案被告犯罪事證明
    確，其犯行洵堪認定，應依法論科。
三、本件被告所犯多次竊盜犯行，經檢察官以常業竊盜一罪起訴
    ，本院審理結果，亦認為構成常業竊盜罪（詳後述），雖95
    年7 月1 日修正施行之刑法，已刪除第322 條常業竊盜之規
    定，但本件被告所犯本罪之時間在刑法修正施行前，而當時
    常業竊盜罪，其法定本刑為1 年以上7 年以下有期徒刑，刑
    法修正後，因常業犯已經刪除，應將所犯竊盜罪分論併罰，
    合併計算其法定最高本刑為有期刑徒刑30年，較原常業犯之
    法定刑為重，依刑法第2 條第1 項之規定比較結果，應適用
    較輕之修正前刑法第322 條而論以常業竊盜罪。
四、按刑法上之所謂常業犯，係指反覆以實施同種類行為為目的
    之社會活動之職業性犯罪，至於犯罪所得之多寡，是否恃此
    為唯一之謀生職業，則非所問，縱令兼有其他職業，仍無礙
    於該常業犯罪之成立，最高法院著有85年度臺上字第510 號
    判例可資參照。查被告因無工作，故以竊盜所得供其日常生
    活所需等情，業據被告供承在卷（見94年度聲羈字第891 號
    卷第6 頁至第7 頁，偵查卷第7 頁），且被告被查獲時遭查
    扣之鴿子高達31隻，以每隻價值1,100 元計算，被告即可獲
    利高達3 萬餘元，顯見被告有以竊盜謀生之意思，係以犯竊
    盜為常業，至為明確。
五、核被告所為，係犯刑法第322 條之常業竊盜罪。爰審酌被告
    正值青壯之年，竟不思循正當方式謀取收入，而以竊取他人
    賽鴿為手段，造成鴿主財物損失及精神上之損害，危害社會
    治安，行為誠不足取，惟念及被告已與被害人寅○○等11人
    達成和解，取得其等之諒解，有和解書11份在卷可稽（見本
    院卷第54頁至第64頁），且被告於犯後坦承犯行，犯罪後態
    度良好等一切情狀，量處如主文所示之刑。又被告於82年間
    ，曾因故意違反麻醉藥品管理條例案件，經臺灣臺中地方法
    院判處有期徒刑2 月確定，並於83年1 月13日執行完畢，渠
    於前開有期徒刑執行完畢5 年內未曾因故意犯罪受有期徒刑
    以上刑之宣告，有臺灣高等法院被告前案紀錄表在卷可憑，
    經此教訓後，應知所警惕，信無再犯之虞，本院因認所宣告
    之刑以暫不執行為適當，又刑法第74條有關緩刑之規定，業
    於94年1 月7 日修正公布，並於95年7 月1 日施行，惟犯罪
    在新法施行前，新法施行後，緩刑之宣告，應適用新法第74
    條之規定（最高法院95年度第8 次刑庭會議決議參照），是
    本件有關緩刑之宣告，自應直接適用修正後之刑法第74條之
    規定，併諭知緩刑4 年，以勵自新。又扣案如附表1 所示之
    物品，係被告所有供本案犯罪所用之物，業據其供承在卷，
    爰依刑法第38條第1 項第2 款宣告沒收之。又本院考量為確
    實革除被告之竊盜惡習，矯治其不勞而獲之不正心態，併依
    刑法第74條第2 項第4 款命被告向國庫支付新臺幣6 萬元，
    並依同條項第5 款命被告向指定之公益團體、地方自治團體
    或社區提供80小時之義務勞務，以勵自新。至其執行義務勞
    務之方式，應由檢察官考量其所犯罪名，並參酌其性別、家
    庭、身分、職業、經歷、特殊專長、體能狀況及素行紀錄與
    參加意願等個人因素，再依義務勞務執行機關（構）之地域
    、特性及勞務內容等為適當之安排，併此敘明。又因本院對
    被告為刑法74條第2 項第5 款提供義務勞務之宣告，應併依
    刑法第93條第1 項第2 款之規定，諭知於緩刑期間付保護管
    束。
據上論斷，應依刑事訴訟法第299 條第1 項前段、第273 條之1
第1 項，現行刑法第2 條第1 項前段、第38條第1 項第2 款、第
74條第1 項第2 款、第74條第2 項第4 款、第5 款、第93條第1
項第2 款，修正前刑法第322 條，判決如主文。
本案經檢察官甲○○到庭執行職務。
中    華    民    國    95    年    9     月    13    日
                  刑事第十二庭  法  官  洪能超
以上正本證明與原本無異。
如不服本判決，應於判決送達後10日內，向本院提出上訴狀。
中    華    民    國    95    年    9     月    13    日
                                書記官  曾小玲
附錄本件論罪科刑適用之法條：
中華民國刑法第322 條
以犯竊盜罪為常業者，處1 年以上7 年以下有期徒刑。
附表一
   ┌──┬────────┬────┐
   │編號│物品名稱        │數量    │
   ├──┼────────┼────┤
   │一  │彈弓            │4 支    │
   ├──┼────────┼────┤
   │二  │鉛彈            │1 包    │
   ├──┼────────┼────┤
   │三  │捕鳥網          │2 件    │
   ├──┼────────┼────┤
   │四  │裝賽鴿用袋子    │8 個    │
   ├──┼────────┼────┤
   │五  │繩子            │2 條    │
   └──┴────────┴────┘
附表二
   ┌──┬────┬───┬──┬────┬────┐
   │編號│被害人  │數 量 │編號│被害人  │數量    │
   ├──┼────┼───┼──┼────┼────┤
   │一  │蘇文忠  │1 隻  │一四│戌○○  │3 隻    │
   ├──┼────┼───┼──┼────┼────┤
   │二  │寅○○  │1 隻  │一五│戊○○  │1 隻    │
   ├──┼────┼───┼──┼────┼────┤
   │三  │卯○○  │1 隻  │一六│亥○○  │1 隻    │
   ├──┼────┼───┼──┼────┼────┤
   │四  │辰○○  │1 隻  │一七│酉○○  │2 隻    │
   ├──┼────┼───┼──┼────┼────┤
   │五  │子○○  │1 隻  │一八│紀明照  │1 隻    │
   ├──┼────┼───┼──┼────┼────┤
   │六  │林瑛琦  │1 隻  │一九│天○○  │1 隻    │
   ├──┼────┼───┼──┼────┼────┤
   │七  │辛○○  │2 隻  │二０│丑○○  │1 隻    │
   ├──┼────┼───┼──┼────┼────┤
   │八  │華延平  │1 隻  │二一│陳天成  │1 隻    │
   ├──┼────┼───┼──┼────┼────┤
   │九  │己○○  │1 隻  │二二│乙○○  │1 隻    │
   ├──┼────┼───┼──┼────┼────┤
   │十  │蔡曜洲  │1 隻  │二三│丙○○  │1 隻    │
   ├──┼────┼───┼──┼────┼────┤
   │十一│丁○○  │1 隻  │二四│張有鵬  │1 隻    │
   ├──┼────┼───┼──┼────┼────┤
   │十二│未○○  │1 隻  │二五│巳○○  │1 隻    │
   ├──┼────┼───┼──┼────┼────┤
   │十三│壬○○  │1 隻  │二六│午○○  │1 隻    │
   ├──┼────┼───┼──┼────┴────┤
   │二七│庚○○  │1隻   │合計│ 31隻             │
   └──┴────┴───┴──┴─────────┘


司法院資訊處製作；財團法人民間司法改革基金會備份。
